臺灣高等法院民事裁定　　　　　　　　 100年度抗字第1548號
抗　告　人　謝文華
相　對　人　坡心商業股份有限公司
法定代理人　吳藏
相　對　人　許日旭
上列當事人間第三人異議之訴事件，抗告人對於民國100年9月28
日臺灣臺北地方法院100年度訴字第3644號裁定，提起抗告，本
院裁定如下：
    主  文
抗告駁回。
抗告費用由抗告人負擔。
    理  由
一、按除別有規定外，確定之終局判決就經裁判之訴訟標的，有
    既判力；起訴之訴訟標的為確定判決之效力所及者，法院應
    以裁定駁回之，民事訴訟法第400條第1項、第249條第1項第
    7款分別定有明文。又所謂訴訟標的，乃原告為確定其私權
    之請求，或所主張或不認之法律關係是否存在，欲法院對之
    加以裁判之對象；訴訟標的之確定，應依訴狀所載請求之旨
    趣及原因事實以定之。
二、抗告人於原法院起訴主張：相對人坡心商業股份有限公司（
    下稱坡心公司）前向臺北市政府承租坐落臺北市○○區○○
    段二小段388、389地號土地，並與訴外人忠冠建設開發股份
    有限公司（下稱忠冠公司）簽訂合作建築契約書，約定由忠
    冠公司提供資金於上開土地上興建市場大樓（下稱市場大樓
    ），完工後由坡心公司取得市場大樓地上1、2層及地下1層
    之所有權，其餘地上3至8層及地下2層所有權則歸忠冠公司
    取得；並約定以坡心公司為市場大樓之起造人，忠冠公司就
    分得之樓層暫信託登記於坡心公司名下，惟實質產權仍屬忠
    冠公司所有，迨將來完工後再辦理移轉登記。嗣忠冠公司因
    積欠其借款未償，乃與其簽訂房屋使用權讓渡協議書，約定
    忠冠公司將位於市場大樓內門牌號碼臺北市○○區○○街87
    號5樓房屋（下稱系爭房屋）之使用權讓與抗告人，使用權
    期限至民國105年11月30日止，屆期無條件歸還忠冠公司。
    詎相對人許日旭竟以對坡心公司之不實債權，聲請法院對坡
    心公司核發支付命令，進而對信託登記於坡心公司名下、實
    為忠冠公司所有之系爭房屋為強制執行（案列原法院96年度
    執字第61840號，下稱系爭執行事件），爰依強制執行法第
    15條規定提起第三人異議之訴，並聲明：系爭執行事件對系
    爭房屋所為之強制執行程序，應予撤銷，並提出讓渡協議書
    、合作建築契約書、臺灣臺北地方法院檢察署99偵續字第93
    0號不起訴處分書、新聞剪報、臺灣臺北地方法院96年度執
    字第61840號民事裁定為證。
三、經查，抗告人前於99年3月17日曾以相對人為被告，向臺灣
    臺北地方法院提起99年度訴字第1346號第三人異議之訴事件
    （下稱前案），請求撤銷系爭執行事件之強制執行程序，經
    該院於99年6月1日以判決駁回其請求，抗告人不服提起上訴
    後，復於99年7月9日具狀撤回上訴而告確定在案等情，業經
    本院依職權調閱上開民事卷宗查明無訛，則抗告人於本件再
    以相對人為被告，提起第三人異議之訴，請求撤銷同一執行
    程序，當事人及聲明相同，訴訟標的亦為程序法上之異議權
    ，且抗告人於前案主張之原因事實亦係忠冠公司將分得之市
    場大樓地上3至8層及地下2層信託登記於坡心公司名下，嗣
    因積欠其借款而以系爭房屋之使用權抵償，與本件相同，自
    應受前案確定判決既判力之拘束，不容更為起訴。抗告人雖
    謂：本件與前案當事人及訴訟標的雖相同，然本件聲明包含
    「返還占有物及使用權」，與前案不同云云。但查，抗告人
    於原法院陳稱：本件係依強制執行法第15條規定提起第三人
    異議之訴，其對系爭房屋有使用權，得以排除系爭強制執行
    程序，提起本件係為請求撤銷系爭執行事件對系爭房屋之強
    制執行程序等語（見原法院100年9月20日準備程序筆錄），
    顯然本件抗告人係以其對系爭房屋之占有及使用權為由，請
    求撤銷系爭執行事件之強制執行程序，核與前案已生既判力
    之訴訟標的相同，抗告人於本件聲明雖贅載「返還占有物及
    使用權」等語，亦不影響本件與前案屬同一事件之認定，是
    抗告人應受前案確定判決既判力之拘束，自不得再行起訴。
    從而，原法院以抗告人提起本件第三人異議之訴為不合法，
    裁定駁回其訴，核無違誤。抗告意旨指摘原裁定不當，聲明
    廢棄，為無理由，爰裁定如主文。
中    華    民    國    100    年    11    月    22   日
                    民事第三庭
                        審判長法  官  林敬修
                              法  官  劉勝吉
                              法  官  賴惠慈
正本係照原本作成。
本裁定除以適用法規顯有錯誤為理由外，不得再抗告。如提起再
抗告，應於收受後10日內委任律師為代理人向本院提出再抗告狀
。並繳納再抗告費新台幣1000元。
中    華    民    國    100    年    11    月    24   日
                              書記官  張淑華